【裁判字號】    90,訴,186
【裁判日期】    900910
【裁判案由】    違反野生動物保育法
【裁判全文】
臺灣臺東地方法院刑事判決                            九十年度訴字第一八六號
    公  訴  人  臺灣臺東地方法院檢察署檢察官
    被      告  甲○○
右列被告因違反野生動物保育法案件，經檢察官提起公訴（九十年度偵字第一○六九
號），本院判決如左：
    主  文
甲○○違反保育類野生動物，非經主管機關同意，不得買賣之規定，未經主管機關同
意，買賣保育類野生動物，並以之為常業，處有期徒刑壹年壹月，緩刑參年，緩刑期
內並付保護管束。
扣案之保育類野生動物環頸稚壹拾壹隻、販售告示牌壹面，沒收。
    事  實
一、甲○○明知環頸稚業經主管機關行政院農業委員會（下稱農委會）公告為「保育
    類野生動物名錄」中之珍貴稀有野生動物，依野生動物保育法第四條第一項第一
    款之規定，亦屬保育類之野生動物，非經農委會之同意，不得買賣。詎其竟未經
    主管機關農委會同意，基於意圖營利販賣保育類野生動物為常業之犯意，先於民
    國八十九年六月間，在臺南縣鹽水鎮舊營里五五號，向陳朝鴻（另案偵辦）以每
    隻新臺幣（下同）六十元之價格販入環頸稚雛鳥四千餘隻後並自行飼養，復自八
    十九年十一月間某日起至九十年三月十七日止，在臺東縣內以每隻二百元至三百
    五十元不等之價格賣予不特定之人，並賴以維生，共已賣出二千餘隻，嗣於九十
    年三月十七日下午三時三十分許，為警在臺東縣臺東市東海國中前東海橋上當場
    查獲，並扣得保育類野生動物環頸稚十一隻、販售告示牌一面。
二、案經臺東縣警察局移送臺灣臺東地方法院檢察署檢察官偵查起訴。
    理  由
一、訊據被告甲○○固坦承右揭未經主管機關同意買賣保育類野生動物之犯行，惟辯
    稱當時向陳朝鴻買入環頸稚雛鳥時，陳朝鴻有出具合法之持有證明，故伊認係合
    法買入，且所販賣的稚雞，係伊所飼養，非屬野生動物云云。經查，被告右揭犯
    行，有贓證物品保管領據、相片十幀、野生動物活體領據等在卷及販售告示牌一
    面扣案可資佐證，而扣案之動物，經送鑑驗結果，確為農委會公告珍貴稀有保育
    類野生動物名錄內之環頸稚，亦有臺東縣政府農業局自然保育課鑑定書一紙附卷
    足憑。雖被告向陳朝鴻購入環頸稚雛鳥時，出賣人陳朝鴻確有合法持有之證明，
    有臺南縣持有保育類野生動物證明書在卷可稽，然卻並不代表被告已經主管機關
    農委會同意而得買賣該保育類野生動物環頸稚。再被告所販賣之環頸稚，即使均
    為被告自行飼養，但環頸稚業經農委會公告為珍貴稀有保育類野生動物卻是不爭
    事實，被告並自承明知所販售之環頸稚為保育類動物，且未經農委會同意及許可
    經營野生動物之買賣等語，是被告既明知未經主管機關同意，又所販賣者係保育
    類動物，則無以解免其刑責，尚非因其自行所飼養而有任何影響。被告前揭所辯
    ，顯係推卸責任之詞，不足採為有利之證明，至此事證已臻明確，被告犯行堪以
    認定，應予依法論科。
二、被告甲○○開設獨資商號「錦南稚雞行」，並在飼養場查獲四百隻保育類野生動
    物環頸稚，有臺東縣政府營利事業登記證及飼養場相片在卷可憑，顯然係以買賣
    保育類野生動物為常業，核被告所為，係違反野生動物保育法第三十五條第一項
    之規定，而犯同法第四十條第一項第二款、第二項以非法販賣珍貴稀有保育類野
    生動物為常業罪。爰審酌被告犯罪之動機、目的、手段、品行、智識程度、買賣
    數量、犯後態度良好等一切情狀，量處如主文所示之刑，以資懲儆。又被告雖於
    七十五年間因竊盜罪經臺灣高等法院判處有期徒刑六月、緩刑二年，緩刑期滿並
    未經撤銷，有期徒刑之宣告失其效力，除此之外未曾受有期徒刑以上刑之宣告，
    有臺灣高等法院被告全國前案紀錄表在卷可徵，其因一時失慮，誤觸法網，經此
    教訓後，應知所警愓，本院因認對被告所處之刑以暫不執行為適當，爰併予宣告
    緩刑三年，緩刑期內並付保護管束，以啟自新。扣案之保育類野生動物環頸稚十
    一隻，及供犯罪所用之器具販售告示牌一面，併依野生動物保育法第五十二條第
    一項規定宣告沒收。
據上論斷，應依刑事訴訟法第二百九十九條第一項前段、野生動物保育法第四十條第
一項第二款、第二項、第五十二條第一項、刑法第十一條前段、第七十四條第一款、
第九十三條第一項，判決如主文。
本案經檢察官李進榮到庭執行職務。
中      華      民      國      九十      年      九      月      十    日
                                  臺灣臺東地方法院刑事庭
                                          法  官  范智達
右正本證明與原本無異。
如不服本判決，應於判決送達後十日內向本院提出上訴狀。（須附繕本）
「切勿逕送上級法院」
                                          書記官  賴淑芬
中      華      民      國      九十      年      九      月      十二  日
附錄本案論罪科刑法條全文：
野生動物保育法第三十五條
保育類野生動物、瀕臨絕種及珍貴稀有野生動物產製品，非經主管機關之同意，不得
買賣或在公共場所陳列、展示。
前項保育類野生動物、瀕臨絕種及珍貴稀有野生動物產製品之種類，由中央主管機關
公告之。
野生動物保育法第四十條
有下列情形之一，處六月以上五年以下有期徒刑，得併科新臺幣三十萬元以上一百五
十萬以下罰金：
一  違反第二十四條第一項規定，未經中央主管機關同意，輸入或輸出保育類野生動
    物之活體或其產製品者。
二  違反第三十五條第一項規定，未經主管機關同意買賣或意圖販賣而陳列、展示保
    育類野生動物或瀕臨絕種及珍貴稀有野生動物產製品者。
以犯前項之罪為常業者，處一年以上七年以下有期徒刑，得併科新臺幣五十萬元以上
二百五十萬元以下罰金。


司法院資訊處製作；財團法人民間司法改革基金會備份。
